臺灣臺北地方法院交通事件裁定　　　　　九十一年度交聲字第二五六號
　　異議人即
　　受處分人　　甲○○
右列受處分人因違反道路交通管理處罰條例案件，對於台北市交通事件裁決所中華民
國九十一年一月二十二日所為之處分（原處分案號為：北市裁三字第駕裁二二－ＡＢ
Ｖ九一一六三號），聲明異議，本院裁定如左：
        主      文
異議駁回。
        理      由
一、按汽車迴車前，應暫停並顯示左轉燈光或手勢，看清無來往車輛，並注意行人通
    過，始得迴轉，道路交通安全規則第一百零六條第五款定有明文。再汽車駕駛人
    迴車前，未依規定暫停，顯示左轉燈光，或不注意來、往車輛行人，仍擅自迴轉
    者，處汽車駕駛人二百元以上六百元以下（新台幣六百元以上一千八百元以下罰
    鍰）道路交通管理處罰條例第四十九條第五款定有明文；又汽車駕駛人駕駛汽車
    違反道路交通管理處罰條例第四十九條規定者，除應依該條所規定之罰鍰處罰外
    ，並予記違規點數一點，道路交通管理處罰條例第六十三條第一項第一款亦定有
    明文。
二、本件受處分人即異議人甲○○於民國九十年十月二十六日下午四時三十分左右，
    駕駛車號ＬＧ－三三七二號自用小客車，在台北市○○路○段八十八號前，自路
    旁停車格位左轉出來，並迴轉至對向車道，因未注意直行車輛，致其於迴轉過程
    中，車輛之左後方，擦撞由乙○○所駕駛車號九Ｍ－六八八號營業小客車之左前
    葉子板而肇事，經台北市政府警察局中正二分局交通分隊警員廖本瑞至現場處理
    ，繪製現場圖及談話紀錄表，並以受處分人有違反道路交通管理處罰條例第四十
    九條第五款（贅引第一項）規定之行為掣單舉發。嗣受處分人收受舉發通知單後
    ，於應到案之日前，向原處分機關提出申訴，經原處分機關函請原舉發單位調查
    結果，仍認受處分人有違反道路交通管理處罰條例第四十九條第五款（贅引第一
    項）之違規行為，原處分機關乃依道路交通管理處罰條例第四十九條第五款（贅
    引第一項）、第六十三條第一項第一款（漏引）及違反道路交通管理事件統一裁
    罰標準表之規定裁處受處分人罰鍰六百元，並記違規點數一點。
三、訊據受處分人雖坦承於右開時、地駕車迴轉之事實不諱，惟矢口否認有右開違規
    行為，辯稱：伊迴轉前有注意來往車輛，係該部營業小客車來擦撞伊之車輛，且
    兩方已和解云云，經查：傳訊證人即車號九Ｍ－六八八號營業小客車之駕駛乙○
    ○證稱：「（車禍如何發生？）當時我們是在汀州路，我由北往南走，受處分人
    是路邊停車格，本人見此一物（車輛）時，就作禮讓動作，本人判斷他一定向前
    走，沒想到他來個大迴轉，本人是依正常道路行駛，他之左後方撞擊我的左前方
    」（見本院九十一年五月二十九日訊問筆錄第二頁）；「（有禮讓為何還會發生
    撞擊？）他說他已經迴過去了，但是對向路不夠寬，他沒有辦法一次轉過去。轉
    過去後，他轉不過去他車子尾巴在道路中心線，他倒車過來我就撞上了」（本院
    九十一年五月二十九日訊問筆錄第三頁）。又訊問受處分人陳稱：「我們現在已
    和解沒有這個問題，只是罰單說我沒有注意來往車輛部分，我已經轉到中線，沒
    有辦法過去，我就停下來，我想倒車，沒辦法倒，他因為車子很靠近，所以撞到
    一點點，我的尾巴有一部分在他之車道上，他以為我已經過去了，我停在那邊，
    沒有倒車之動作」（九十一年五月二十九日訊問筆錄第三頁、第四頁）。綜上所
    陳，受處分人在迴轉之際，顯未注意車道來往之車輛，即貿然迴轉，換言之，受
    處分人若能於迴車前注意車道來往車輛與其所駕駛車輛之距離及迴車至對向車道
    所需之時間、空間，則本件擦撞應能避免，此有道路交通事故調查報告表及交通
    事故談話紀錄表可稽。況交通警察掣單舉發違反道路交通管理處罰條例所列之違
    規事實，本質上為行政處分，係公務員基於職務上之權力，依法就特定之具體事
    件所為之具公法上效果之單方面行政行為，基於公務員為公法上行為具有公信力
    之原則，該行政行為當可被推定為真正，其據以依法處分之事實認定亦為正確無
    誤，本此公信原則，乃立法者賦予行政機關制定違反道路交通事件統一裁罰標準
    及處理細則，使勤務員警得當機處分（如該細則第二十三條）以達其維護交通秩
    序、安全之行政目的，反之，若謂公務員一切行政行為均需預留證據以證其實，
    則國家行政勢必窒礙難行，據此，刑事訴訟法就犯罪證據有關之規定中與屬行政
    秩序罰之交通違規裁罰本質不合之部分，自不在準用之列，從而，受處分人既未
    就執勤員警之舉發有誤提出相關證據以供調查，本院經查亦無任何證據足資證明
    其有捏造事實違法取締之情事，則執勤員警本其維護交通秩序、安全職責所為之
    舉發，自應受到合法、正確之推定。是受處分人所辯，尚難據為受處分人有利之
    認定，本件事證明確，受處分人之違規行為堪以認定。
四、綜上所述，受處分人確有在右開時、地，迴車時未注意來往車輛，擅自迴轉之違
    規事實，原處分機關因受處分人於應到案日期前申訴，遂依道路交通管理處罰條
    例第四十九條第五款及第六十三條第一項第一款及違反道路交通管理事件統一裁
    罰標準表之規定裁處受處分人六百元罰鍰並記違規點數一點，核無違誤，本件受
    處分人之異議為無理由，自應將其異議駁回。
據上論斷，應依道路交通案件處理辦法第十九條，裁定如主文。
中      華      民      國  九十一  年      七      月      二十九    日
                          臺灣臺北地方法院交通法庭
                                    法  官  劉  嶽  承
右正本證明與原本無異。
如不服本裁定，應於裁定送達後五日內向本院提出抗告狀。
                                    書記官  江  虹  儀
中      華      民      國    九十一    年     七     月      三十      日
